【裁判字號】    91,訴,789
【裁判日期】    920310
【裁判案由】    違反毒品危害防制條例
【裁判全文】
臺灣新竹地方法院刑事判決                          九十一年度訴字第七八九號
    公  訴  人  臺灣新竹地方法院檢察署檢察官
    被      告  甲○○
右列被告因違反毒品危害防制案件，經檢察官提起公訴（九十一年度毒偵字第一一五
九號），本院判決如左：
    主  文
甲○○連續施用第一級毒品，累犯，處有期徒刑拾月，扣案第一級毒品海洛因壹包（
淨重零點陸玖公克、包裝重零點貳零公克）、沾有海洛因殘渣之分裝袋個、吸管肆
支均沒收銷燬、注射針筒肆支沒收。又連續施用第二級毒品，累犯，處有期徒刑柒月
，扣案之安非他命吸食器壹個沒收。應執行有期徒刑壹年肆月，扣案第一級毒品海洛
因壹包（淨重零點陸玖公克、包裝重零點貳零公克）、沾有海洛因殘渣之分裝袋個
、吸管肆支均沒收銷燬、注射針筒肆支、安非他命吸食器壹個均沒收。
    事  實
一、
（一）甲○○前有詐欺、賭博、違反麻醉藥品管理條例案件、妨害自由等前科，最近
      一次係因妨害自由案件，經本院於民國八十八年三月二十六日以八十七年度易
      字第一０一三號判決判處有期徒刑四月，於八十八年四月十九日判決確定，於
      八十八年十一月十六日執行完畢。詎其不知悔改，前已因施用第二級毒品案件
      ，先後經二次觀察、勒戒後，均認無繼續施用毒品之傾向，而分別經本院於八
      十七年八月十四日以八十七年度竹東簡字第一三七號判決免刑、臺灣新竹地方
      法院檢察署檢察官於八十八年八月四日以八十八年度偵字第三八八五號不起訴
      處分確定，嗣其復因連續施用第一、二級毒品案件，經臺灣新竹地方法院檢察
      署檢察官聲請本院以八十九年度毒聲字第二九三號裁定送強制戒治，並經本院
      於九十年三月十六日以九十年度訴字第二二號判決有期徒刑十月、六月，定執
      行刑一年四月確定，嗣其經強制戒治屆滿三月後，其成效經評定為合格，而無
      繼續戒治之必要，經本院以九十年度毒聲字第九一六號裁定停止戒治，所餘期
      間付保護管束，並於九十年六月十五日停止戒治出所，保護管束期間至九十一
      年一月八日期滿。
（二）惟甲○○在停止戒治出所後之保護管束期間內，仍無悔意，另行起意，基於施
      用第一級毒品、第二級毒品之概括犯意，在新竹縣北埔鄉埔尾村十鄰埔尾二十
      五號住處、新竹縣竹東鎮○○街八十三巷二號四樓及車上等處，自九十年七月
      三十一日往前回溯四日內之某時起，至九十一年九月十一日上午八時五十五分
      往前回溯四日內之某時止，以不詳時間間隔連續施用第二級毒品安非他命多次
      ，及自九十年十二月底某時起至九十一年九月十日止，每隔二天一次而連續施
      用第一級毒品海洛因多次，其間於九十年七月三十一日經通知至臺灣新竹地方
      法院檢察署採尿送驗呈安非他命陽性反應，經檢察官聲請本院以九十年度毒聲
      字第一三八０號裁定撤銷停止戒治，令入戒治處所施以強制戒治，其未到案執
      行強制戒治及前揭一年四月之有期徒刑而遭通緝，嗣經警於九十一年九月十日
      晚上七時五十分在新竹縣竹東鎮○○街八十三巷二號四樓依法逮捕時，在其身
      上皮夾內查獲海洛因一包（經送檢驗，淨重零點六九公克、包裝重零點二０公
      克）、在該處客廳內查獲注射針筒四支、沾有海洛因殘渣之分裝袋三個、吸管
      四支，及安非他命吸食器一個而查獲上情。
二、案經新竹市警察局移送臺灣新竹地方法院檢察署檢察官偵查起訴。
    理  由
一、訊據被告甲○○對於前揭犯罪事實坦承不諱，且被告於九十年七月三十一日經通
    知至臺灣新竹地方法院檢察署採尿（檢體編號：00000000），送驗呈安
    非他命陽性反應，有臺灣新竹地方法院檢察署受保護管束人（被告）尿液檢體監
    管紀錄表（第三聯）、濫用藥物陽性檢體檢驗報告在卷為憑（見本案卷第十一、
    十二頁）；被告九十一年九月十日為警查獲該次，於九十一年九月十一日上午八
    時五十五分所採尿液（代號：Ｇ－二七三），經送檢驗呈嗎啡（海洛因人體代謝
    物）、安非他命陽性反應，有新竹市衛生局竹市衛六字第一一八０九號不法藥物
    尿液初步篩檢報告書、新竹市警察局辦理煙毒、麻醉藥品案尿液送驗受檢人真實
    姓名代號對照表暨送驗登記簿附卷可稽（見九十一年度毒偵字第一一五九號卷【
    下稱一一五九號卷】第三十二、三十三頁），並有第一級毒品海洛因一包、注射
    針筒四支、沾有海洛因殘渣之分裝袋三個、吸管四支，及安非他命吸食器一個扣
    案可稽（九十一年度白保管字第二二０號，管制條碼編號：000000000
    ，扣押物品清單見第一一五九號卷第九頁，九十一年度保管字第一四０六號，扣
    押物品清單見第一一五九號卷第十頁），該包海洛因經送檢驗，淨重零點六九公
    克、包裝重零點二０公克，有法務部調查局鑑定通知書一份在卷為憑（見第一一
    五九號卷第三十六頁）。次按「甲基安非他命經口服投與後約百分之七十於二十
    四小時內自尿液中排出，約百分之九十於九十六小時內自尿液中排出，：：甲基
    安非他命之檢出與其投與方式、投與量、個人體質、採尿時間及檢測儀器之精密
    度等諸多因素有關，因此僅憑尿液中呈安非他命陽性反應，並無法確實推算吸食
    時間距採集時間之長短，惟依上述資料推斷，最長不可能超過四日」，有行政院
    衛生署藥物食品檢驗局八十一年二月八日（八一）藥檢壹字第００一一五六號函
    一紙在卷可稽，是經採尿檢驗呈安非他命陽性反應者，通常可認其人於採尿前四
    日內有施用安非他命，被告於九十年七月三十一日、九十一年九月十一日上午八
    時五十五分所採尿液既檢驗出安非他命陽性反應，顯見被告自九十年七月三十一
    日往前回溯四日內之某時起，至九十一年九月十一日上午八時五十五分往回溯四
    日內之某時止，確有施用安非他命之犯行，是本件事證明確，被告自白與事實相
    符，其犯行洵堪認定。
二、按毒品危害防制條例關於初犯施用毒品罪及五年內再犯施用毒品罪，而經送觀察
    、勒戒結果，認無繼續施用毒品之傾向者，即應由檢察官為不起訴處分（惟毒品
    危害防制條例修正前繫屬法院之案件，則應由法院為免刑判決）。據此，顯然毒
    品危害防制條例關於初犯施用毒品罪及五年內再犯施用毒品罪，而經送觀察、勒
    戒結果，認無繼續施用毒品之傾向者，乃以觀察、勒戒及強制戒治之「保安處分
    」為已足，而採除刑不除罪之立法，此觀毒品危害防制條例第二十條第一、二項
    之規定即明。揆諸前開說明，毒品毒品危害防制條例於初犯施用毒品罪及五年內
    再犯施用毒品罪，而經送觀察、勒戒結果，認無繼續施用毒品之傾向者，既係採
    除刑不除罪之立法，故基本上關於施用毒品之罪名仍在，惟僅由檢察官依法為不
    起訴處分（毒品危害防制條例修正前繫屬法院之案件，則由法院為免刑判決）。
    從而，關於施用毒品罪除符合除刑不除罪之規定，而應分別由檢察官及法院為不
    起訴處分或免刑判決外，自仍應依一般之刑事犯罪處理，事理至明。綜據前開說
    明，毒品危害防制條例關於五年內再犯施用毒品罪，經送觀察、勒戒結果，認有
    繼續施用毒品之傾向，而經法院依該條例第二十條第三項規定裁定令入戒治處所
    施以強制戒治及判處罪刑確定後，再犯施用毒品罪者，即應再依法處刑，尚不得
    因保安處分程序尚未終結，即認不得再加以處刑，否則即與一般刑事犯罪關於既
    判力之法理相違。
三、核被告甲○○所為係分別犯毒品危害防制條例第十條第一項之施用第一級毒品海
    洛因罪、及同條例第十條第二項之施用第二級毒品安非他命罪。被告犯有如事實
    欄一、（一）所載毒品案件前科，本件係於停止戒治期間再犯施用毒品罪，有臺
    灣新竹地方法院檢察署刑案資料查註紀錄表、臺灣高等法院被告全國前案紀錄表
    及臺灣新竹地方法院檢察署檢察官保護管束指揮書等在卷足參，參照前揭意旨，
    其所為應予論罪科刑。其持有第一級毒品海洛因、第二級毒品安非他命之行為，
    各為施用行為所吸收，不另論罪。被告多次施用之犯行，均時間緊接、所犯各為
    構成要件相同之罪名，顯各基於概括犯意為之，應依連續犯之規定，各論以一罪
    ，並均依法加重其刑。被告所犯二罪，犯意個別、構成要件不同，應分論併罰。
    末查，被告前因妨害自由案件，經本院於八十八年三月二十六日以八十七年度易
    字第一０一三號判決判處有期徒刑四月，於八十八年四月十九日判決確定，於八
    十八年十一月十六日執行完畢，此次再犯本件有期徒刑以上之二罪，均為累犯，
    應各依刑法第四十七條加重其刑，並均遞加重之。爰審酌被告素行不良，已有違
    反麻醉藥品管理條例案件之前科，仍無視法令之禁止，前因施用毒品案件，經觀
    察、勒戒而判決免刑、不起訴處分，復經判處有期徒刑一年四月尚未執行，又再
    度犯下本件，一再施用足以導致精神障礙及生命危險之成癮性毒品，缺乏拒用毒
    品之決心及悔改之意，安非他命施用期間長達年餘，海洛因施用期間為九月餘，
    兼以施用毒品所生危害以自戕健康為主，事後坦承犯行，態度尚佳等一切情狀，
    各量處如主文所示之刑，並定其應執行之刑，以資懲儆。
四、扣案之第一級毒品海洛因一包（淨重零點六九公克、包裝重零點二０公克，九十
    一年度白保管字第二二０號，管制條碼編號：000000000，扣押物品清
    單見第一一五九號卷第九頁）屬管制之第一級毒品，沾有海洛因殘渣之分裝袋三
    個、吸管四支（九十一年度保管字第一四０六號，扣押物品清單見第一一五九號
    卷第十頁），因與管制之海洛因毒品無法析離，均應依毒品危害防制條例第十八
    條第一項前段諭知沒收銷燬。又注射針筒四支、及安非他命吸食器一個（九十一
  年度保管字第一四０六號，扣押物品清單見第一一五九號卷第十頁），係被告所
    有分別供本件施用海落因、安非他命所用之物等情，經被告供承在卷，應依刑法
    第三十八條第一項第一款沒收。
五、至檢察官雖未起訴被告自九十年七月三十一日往前回溯四日內之某時起，至九十
    年十二月底止施用安非他命毒品之犯行，惟此部分與起訴經論罪科刑之施用安非
    他命部分有連續犯之裁判上一罪關係，為起訴效力所及，本院得併予審理，附此
    敘明。
六、據上論斷，應依刑事訴訟法第二百九十九條第一項前段，毒品危害防制條例第十
    條第一項、第二項、第十八條第一項前段，刑法第十一條前段、第五十六條、第
    四十七條、第三十八條第一項第二款、第五十一條第五款，判決如主文。
本案經檢察官邱朝智到庭執行職務。
中      華      民      國    九十二    年      三      月      十      日
                              臺灣新竹地方法院刑事第二庭
                                      法    官  黃美盈
如不服本判決，應於判決送達後十日內向本院提出上訴狀（應附繕本），上訴於臺灣
高等法院。
右正本證明與原本無異。
                                      書 記 官  吳尚文
中      華      民      國    九十二    年      三      月      十      日
附錄本案論罪科刑法條：
毒品危害防制條例第十條
施用第一級毒品者，處六月以上五年以下有期徒刑。
施用第二級毒品者，處三年以下有期徒刑。


司法院資訊處製作；財團法人民間司法改革基金會備份。
